臺灣高等法院刑事判決　　　　　　　　　　　　　九十一年度上訴字第二八六八號
　　上　訴　人
　　即　被　告　甲○○　男 四.
右上訴人因搶奪等案件，不服臺灣新竹地方法院九十一年度訴字第二一八號，中華民
國九十一年八月二十三日第一審判決（起訴案號：臺灣新竹地方法院檢察署九十年度
偵字第六四五七號）提起上訴，本院判決如左：
    主  文
上訴駁回。
    事  實
一、甲○○曾有竊盜、恐嚇等前科，最近一次係因懲治盜匪條例案件，經最高法院判
    處無期徒刑，嗣經減刑，甫於民國九十年五月二十三日假釋出獄，至一００年五
    月二十二日始假釋期滿，猶不知悔改，在假釋期間內，復意圖為自己不法之所有
    ，於九十年十月三十一日凌晨四時許，駕駛車號ＤＧ─０八五五號之銀色中華三
    菱自小客車，行經新竹市○○路○段香雅橋旁，見乙○○獨自一人騎乘車號ＪＨ
    ８─七八０號之重型機車，認有機可乘，遂尾隨在後，伺機超車後即仿照警員攔
    檢模式，駕車將乙○○機車逼至路旁停下，甲○○並隨即下車，冒充自己為警員
    ，表示要臨檢，命乙○○將身上物品全數取出，乙○○在無法確認真假之情況下
    ，迫於無奈，只得掏出口袋內ＮＯＫＩＡ廠牌，八二五０型號之手機一支（門號
    為0000000000）及現金新台幣（下同）一萬元，甲○○此時假藉尚要
    繼續搜索機車置物箱，趁乙○○疏於防備之際，搶奪前揭手機及現金後立即開車
    逃逸，乙○○雖在後追趕，仍讓甲○○逃脫，幸乙○○已暗記甲○○車牌號碼，
    乃於返家後以電話報警，經新竹市警察局一一０勤務中心受理後通報新竹縣警察
    局勤務中心，嗣於同日凌晨四時五十分許，由新竹縣警察局竹北分局竹北派出所
    警員陳海光、余嘉祥、郭書通在新竹縣竹北市○○路二八七號前攔截到甲○○所
    駕之ＤＧ─０八五五號自小客車，並在車子右前座位上起出乙○○前揭手機及在
    甲○○身上起出千元紙鈔七張（其中一張號碼為ＨＮ９５３６４５ＺＦ、其餘六
    張號碼為ＢＫ６８４１５１ＷＤ、ＢＫ６８４１５２ＷＤ、ＢＫ６８４１５３Ｗ
    Ｄ、ＢＫ６８４１５４ＷＤ、ＢＫ６８４１５５ＷＤ、ＢＫ６８４１５６ＷＤ連
    號。嗣手機及七張千元紙鈔均已發還乙○○）。
二、案經新竹縣警察局竹北分局報請臺灣新竹地方法院檢察署檢察官偵查起訴。
    理  由
一、訊據上訴人即被告甲○○否認有冒充公務員行使職權及搶奪犯行，辯稱：當天之
    事伊並不知道，因喝醉酒，所以不知道有否開車經過香雅橋旁，伊身上沒有證件
    ，不可能冒充警員，手機並不是在伊身上發現，而查獲之現金係伊駕車時向客人
    及朋友換來而來，並非搶奪被害人之款項云云。惟查：
    (一)被告前揭駕車尾隨被害人乙○○之機車，伺機超車後仿照警員攔檢模式將被害
      人逼至路旁停下，假冒警察以臨檢為由，命被害人乙○○拿出身上物品，俟被
      害人掏出手機及一萬元現金疏於防備之際，動手搶奪手機及現金之事實，業經
      被害人指述綦詳（見偵卷第七頁至第十頁、原審卷第四十七頁、第四十八頁、
      本院卷第三十四頁至第三十六頁），並有被害人所提出之薪資表附卷為憑（原
      審卷第五十六頁），而在被告身上所查到之七張千元紙鈔，其中一張號碼為Ｈ
      Ｎ９５３６４５ＺＦ、其餘六張號碼為ＢＫ６８４１５１ＷＤ、ＢＫ６８４１
      ５２ＷＤ、ＢＫ６８４１５３ＷＤ、ＢＫ６８４１５４ＷＤ、ＢＫ６８４１５
      ５ＷＤ、ＢＫ６８４１５６ＷＤ連號，有該七張千元紙鈔影本足參（見偵卷第
      十三頁），顯不可能係被告所辯駕車時與客人及朋友所換，反而與被害人所指
      係前幾天所領之薪資相符合，且被害人於遭搶後隨即報案，並已明確指稱於九
      十年十月三十一日凌晨四時許，在新竹市○○路香雅橋附近，遭駕駛ＤＧ─０
      八五五號之銀色三菱自小客車之男子假冒警察攔下後搶走行動電話及現金等情
      ，有新竹縣警察局勤務指揮中心受理各類案件紀錄表、新竹市警察局受理各類
      案件紀錄表各一份附於卷足佐（原審卷第六十三頁至第六十七頁）。
    (二)被告始終不否認在其所有自小客車右前座起出被害人之手機一節，並經證人即
      查獲本件之警員陳海光、余嘉祥於原審證述屬實（見原審卷第五十頁至第五十
      二頁），且被告亦自承當晚並未載客人，加以被害人之手機遭搶後，證人即被
      害人之友宋志朋知悉被害人遭搶後曾以0000000000號行動電話撥打
      被害人前揭0000000000號行動電話，並與對方通話而爭吵等情，亦
      經證人宋志朋於原審證述：「（問：知不知道九十年十月三十一日凌晨被害人
      乙○○遭搶的事情？）知道，當時乙○○被搶以後有打電話給我，他是打我的
      0000000000號手機，他跟我說有人冒充警察向他臨檢並把他的錢及
      手機拿走，我就用我的手機打他被搶走的○九五二行動電話，有人接，我有跟
      對方通話，我沒有說我是誰，就直接問對方在那裡，對方回答說人在南寮，後
      來我再問對方要不要把東西拿出來，對方說出來幹嘛，所以我就罵他，他回答
      說如果我再罵他，他就會來堵我，我還是罵他，他就把電話掛掉。」（見原審
      卷第四十九頁），及被告曾一邊駕車一邊講行動電話而經過竹北派出所前等情
      ，亦經證人陳海光於原審證述：「當天我是服巡邏勤務有接獲勤務中心的通報
      攔截本件車子，我在派出所瞭望的時候就看到被告開本件車子經過，我通知備
      勤的郭書通及當時在派出所內的余嘉祥支援，我們就開一輛巡邏車及一輛私人
      的車要去攔截，後來到竹北市○○路，我們把被告車攔截下來並請被告下車，
      請他配合回派出所，被告的車由另外同事開回去。：：我當時在派出所瞭望的
      時候，我看到被告一手拿手機講電話，一手開車經過派出所。」（見原審卷第
      五十一頁、第五十二頁），並有0000000000號、00000000
      00號行動電話之通聯紀錄二份在卷可稽（見原審卷第十頁至第十七頁）。
    (三)被告雖又辯稱當時已喝醉不知有無犯下本案件云云，然被告於查獲時精神狀況
      正常，並無酒意，身上亦無酒味等情，已經證人宋志朋、陳海光、余嘉祥於原
      審證述明確（見原審卷第四十九頁至第五十二頁），而查獲時距案發時不超過
      一個小時，如有被告所辯已喝酒醉之情形，被告於查獲時何以無酒意、無酒味
      ？顯見被告辯稱當時已喝醉並非事實，不足採信。
    (四)被害人遭搶之手機係於被告之車上所查獲，案發後曾有人以該手機與證人宋志
      朋通話，復無其他人乘坐過被告之車子，該手機顯係被告自被害人處搶奪而得
      。此外，並有被害人所出具之贓證物品認領保管收據在卷（見偵卷第十一頁）
      。
    綜上所述，本件事證明確，被告所辨為卸責之詞，不足採信，其犯行洵堪認定。
    被告請求調查其車輛是遭警察攔截後，先留在查獲地現場，嗣方開回派出所部分
    ，與被告是否有為本件犯行無涉，本院認無調查之必要，附此敘明。
二、核被告所為，係犯刑法第一百五十八條第一項之冒充公務員行使職權罪、第三百
    二十五條第一項之搶奪罪。被告所為上開二罪，有方法目的之牽連關係，為牽連
    犯，應從一重之搶奪罪處斷。
三、原審以被告罪證明確，依刑法第一百五十八條第一項、第三百二十五條第一項、
    、第五十五條，罰金罰鍰提高標準條例第一條前段規定，並於審酌被告曾有竊盜
    、恐嚇等前科，最近一次係因懲治盜匪條例案件，經最高法院判處無期徒刑，嗣
    經減刑，甫於九十年五月二十三日假釋出獄，至一００年五月二十二日始假釋期
    滿，有本院被告全國前案紀錄表一份可參，素行不佳，在假釋期間內，猶不知收
    斂，年輕力壯，竟思不勞而獲，假冒警察搶奪他人財物，實屬不該，且犯後仍飾
    詞狡辯，態度不佳等一切情狀，量處有期徒刑一年六月。經核原判決認事用法，
    並無不合，量刑亦屬妥適，被告上訴，猶執前詞指摘原判決不當，請求將原判決
    撤銷改判云云，為無理由，應予駁回。
據上論斷，應依刑事訴訟法第三百六十八條，判決如主文。
本案經檢察官彭坤業到庭執行職務。
中      華      民      國    九十一    年     十二     月    二十七    日
                              臺灣高等法院刑事第二十四庭
                                  審判長法  官  陳  貽  男
                                        法  官  王  炳  梁
                                        法  官  李  世  貴
右正本證明與原本無異。
如不服本判決應於收受送達後十日內向本院提出上訴書狀，其未敘述上訴之理由者並
得於提起上訴後十日內向本院補提理由書（均須按他造當事人之人數附繕本）。
                                        書記官  魏  汝  萍
中      華      民      國    九十一    年     十二     月    二十七    日
附錄本案論罪科刑法條全文：
刑法第一百五十八條第一項（僭行公務員職權罪）
  冒充公務員而行使其職權者，處三年以下有期徒刑、拘役或五百元以下罰金。
刑法第三百二十五條第一項 （普通搶奪罪）
  意圖為自己或第三人不法之所有，而搶奪他人之動產者，處六月以上五年以下有期
  徒刑。
